臺灣高雄地方法院民事判決　　　　　　　　　　　　九十三年度簡上字第二九七號
　　上　訴　人　甲○○
　　被上訴人　　乙○
當事人間請求損害賠償事件，上訴人對於民國九十三年十月二十日本院高雄簡易庭九
十三年度雄簡字第四二六九號第一審判決提起上訴，本院於民國九十四年一月十七日
言詞辯論終結，判決如下：
    主      文
上訴駁回。
第二審訴訟費用由上訴人負擔。
    事實及理由
一、上訴人起訴主張：伊於民國九十二年七月由高雄市政府衛生局疾病管制處（下稱
    疾管處）派至高雄市楠梓區衛生所（下稱楠梓區衛生所）擔任公共服務人員，詎
    遭任職楠梓區衛生所護理長之被上訴人濫權扣留簽到簿，拒絕伊到工，致伊自九
    十三年二月二日至二月六日止，實際上班，卻無法領工資，損失按每日工資新臺
    幣（下同）八百元計算之五日工資四千元；次因遭被上訴人打壓致無法獲續聘，
    經轉介至高雄市左營區衛生所（原判決誤繕為左營區公所，下稱左營區衛生所）
    繼續服務前，即自九十三年二月七日至同年三月二十二日止，失去工作機會，計
    受有按每月工資一萬七千六百元計算之一個半月損失，合計受損二萬六千四百元
    ；又伊因半年來受被上訴人濫權打壓，心情鬱悶，致發生車禍，受有精神損害十
    五萬元。為此，本於侵權行為法律關係，提起本件訴訟等情。並於原審聲明︰被
    上訴人應給付上訴人十八萬零四百元。嗣經原審調查審認判決上訴人全部敗訴，
    上訴人不服原判決，提起本件上訴，除援用原審主張及陳述外，並於本院補陳︰
    被上訴人平日傲慢，伊代為反映改善卻遭報復，致改按月簽約方式續用，伊亦未
    曾作假、喝酒、遲到、早退或煽動他人怠工；被上訴人復於九十二年十二月三十
    一日下午下班前，要求伊簽署九十三年一月份之契約書，並要訴外人宋水祥組長
    勸伊先接受，待二月時再簽署二月起至七月十五日止之契約書。未料，伊於九十
    三年二月二日上午照常簽到上班，亦領有工資，然被上訴人卻於當日下午要求伊
    簽署二月份契約書，經伊拒絕後，被上訴人竟扣住伊簽到簿，顯係濫權逼迫伊離
    職，故契約關係至九十三年一月三十一日並未消滅，依規定應僱用一年，於僱用
    一年期間中即使不工作，也不得使伊去職等情。爰於本院聲明：(一)原判決廢棄；
    (二)被上訴人應給付上訴人十八萬零四百元。
二、被上訴人則以：否認有何濫權、傲慢之行為，亦未侮辱或扣收上訴人之簽到簿，
    上訴人係依「公共服務擴大就業計畫」僱用之人員，自九十二年七月起至十二月
    止在楠梓區衛生所擔任登革熱防治服務人員，工作期間因調查登革熱病媒蚊密度
    資料作假、常在上班時間喝酒、煽動其他人員怠工、作假，且常有遲到早退等怠
    忽工作情形，原列入不擬續聘之人員，嗣因高雄市政府衛生局考量舊曆年關將近
    ，求職不易，恐影響其家計，才改以按月續用方式，准上訴人繼續工作；伊於九
    十三年元月下旬，請上訴人續簽二月份契約書遭拒後，仍多次請訴外人即上訴人
    之組長沈佑玲轉知上訴人辦理續聘，惟上訴人均置之不理，故上訴人與楠梓區衛
    生所之僱傭契約應於九十三年一月三十一日因屆滿而消滅。又上訴人自九十三年
    二月二日下午起即未上班工作，自不得請求楠梓區衛生所給付自同日起至六日止
    之工資，況此亦非伊所能照准等語，資為抗辯。並聲明︰駁回上訴人之訴。茲因
    上訴人不服原判決，提起本件上訴，除援用原審主張及陳述外，並於本院補陳︰
    伊並不願上訴人沒有工作，所以在一月下旬將二月份之契約書交予上訴人，但上
    訴人片面將契約期間改為自九十三年一月一日起至同年六月三十日止，致因僱傭
    期間之意思表示不一致而為成立契約。其後，伊希望上訴人重簽契約，惟因上訴
    人仍不願簽署，且未上班，足見伊並未侵害上訴人之權益等語置辯。爰於本院聲
    明︰駁回上訴。
三、兩造所不爭執之事實︰
  (一)上訴人與楠梓區衛生所曾於九十二年八月十四日簽立公共服務擴大就業契約書，
    契約期間自九十二年七月十六日起至同年十二月三十一日止；又於九十二年十二
    月三十一日簽立公共服務擴大就業契約書，契約期間自九十三年一月一日起至同
    年月三十一日止。
  (二)被上訴人為楠梓區衛生所護理長，曾於九十三年一月三十日交予上訴人公共服務
    擴大就業契約書乙份，契約期間自九十三年二月一日起至同年月二十九日止，惟
    上訴人拒絕後，將契約期間單方更改自九十年三年一月一日起至同年六月三十日
    止，並交予被上訴人。
  (三)上訴人於九十三年二月二日上午曾簽到上班，並領有三百七十三元工資；惟自當
    日下午起即未簽到。
  (四)上訴人於九十三年三月二十三日，與訴外人高雄市左營區衛生所簽署公共服務擴
    大就業契約書，契約期間自九十三年三月二十三日起至同年七月十五日止，並自
    九十三年三月二十三日起，在高雄市左營區衛生所擔任公共服務人員。
四、按「因故意或過失，不法侵害他人之權利者，負損害賠償責任。故意以背於善良
    風俗之方法，加損害於他人者亦同。違反保護他人之法律，致生損害於他人者，
    負賠償責任。但能證明其行為無過失者，不在此限。」民法第一百八十四條定有
    明文。又當事人主張有利於己之事實者，就其事實有舉證之責任。民事訴訟法第
    二百七十七條前段亦有明文。查上訴人主張被上訴人不法侵害其權利，應賠償其
    工資損失及精神上損害等情，即應就其所主張被上訴人侵權行為及其受有損害等
    事實負舉證責任。是本件所應審究之爭點厥為：(一)自九十三年一月起，關於上訴
    人進用之契約期間是否為按月一聘？(二)九十三年二月份契約書，上訴人與楠梓區
    公所意思表示是否一致？(三)被上訴人有何故意或過失不法侵害上訴人之行為？上
    訴人有何權利受侵害？上訴人所受損害如何？被上訴人之侵害行為與上訴人之損
    害間有何因果關係？茲析述如次︰
  (一)查依廢止前公共服務擴大就業暫行條例（已於九十三年六月十八日廢止，下稱公
    服暫行條例）進用之人員，依同條例第九條規定，其進用期間合計以不超過十二
    個月為限；並於進用期間，不適用勞動基準法及就業保險法之規定，其勞動條件
    及其他應遵行事項，由用人機關（團體）與進用人員依中央主管機關所定之準則
    ，訂定書面之定期契約（同條例第十條第一項前段、中段參照）。而上訴人先後
    於九十二年八月十四日、九十二年十二月三十一日，與楠梓區衛生所簽立公共服
    務擴大就業契約書，分別為五個半月及一個月期間之定期契約，於法並無違誤。
    再上訴人於原審提出之疾管處九十三年一月五日登革熱防治臨時人力工作時程表
    （修正版）雖載有公共服務擴大就業計畫計畫期程為一年，第一期報到日為九十
    二年七月十六日，契約截止日為九十二年十二月三十一日，續約第二期報到日為
    九十三年一月一日，契約截止日為九十三年七月十五日（見原審卷宗頁四五）等
    情，惟該時程表亦載有「上述原則需於計畫期間內（例如︰ＣＤＣ登革熱防治計
    畫於九十二年十月十四日進用者，最多可工作至九十三年五月二十四日止，衛生
    署防疫衛生保健計畫於九十二年十月七日進用者，最高可工作至九十三年九月三
    十日止）」乙節，顯見依公服暫行條例所進用之公共服務人員，其進用期間除合
    計以不超過十二個月為限外，關於契約期間之勞動條件則由用人機關與進用人員
    另以書面定期契約定之。
  (二)次查，上訴人自九十二年七月起至同年十二月止在楠梓區衛生所服務，期間因表
    現不力，被提報於不續用名單中，後因高雄市政府衛生局考量年關將近，求職不
    易，恐影響其家計，才改以按月續用方式，准上訴人在楠梓區衛生所繼續工作，
    此種續用方式與高雄市其他衛生所標準一致，並非針對上訴人等情，有高雄市政
    府衛生局九十三年四月二十八日高市衛政字第○九三○○一二四○三號函乙紙（
    見原審卷宗頁二四）在卷可稽，足徵楠梓區衛生所關於上訴人擔任公共服務人員
    乙職，決定自九十三年一月起，改以按月續用方式簽約，實屬有據。
  (三)又查，被上訴人承楠梓區衛生所所長指示，負責管理公共服務人員，因上訴人於
    九十三年一月三十日片面更改契約期間，為與上訴人溝通意見，而要求上訴人至
    其辦公室簽到，應屬被上訴人本諸督導管理之職責，尚與故意或過失不法侵害行
    為有間。此外，上訴人主張被上訴人有其他濫權、傲慢、侮辱等事實，固據提出
    若干訴外人出具之證明書數紙為證，惟按勞動契約之勞工或僱傭契約之受僱人得
    請求雇主或僱用人給付工資或報酬，任何人均不得加以剝奪，苟上訴人本於勞動
    契約或僱傭契約得向雇主或僱用人楠梓區衛生所請求工資或報酬者，縱認被上訴
    人確有上訴人所指摘之事實，上訴人之工資或報酬之請求權並不因此受有影響，
    亦不會因而消滅，自難謂被上訴人有何侵害上訴人之行為，或上訴人因此受有損
    害。
  (四)再查，本件參酌上訴人自承其因自己駕車肇事而受有精神上之損害（見原審卷宗
    頁十八）乙節相互以觀，足徵上訴人主張之精神上之損害顯非被上訴人之行為所
    致，二者間並無相當因果關係存在，被上訴人自無庸對上訴人負精神上損害賠償
    責任。
五、綜上所述，上訴人基於侵權行為法律關係，對於其工資損失及精神上之損害，請
    求被上訴人賠償十八萬零四百元，於法無據，為無理由，不應准許。則原審為上
    訴人敗訴之判決，核無不合。上訴意旨指摘原判決不當，求予廢棄改判，為無理
    由，應予駁回。
六、本件判決之基礎已臻明確，被上訴人聲請調查訊問證人即高雄市政府衛生局副局
    長蔡龍居乙節，經核亦與判決結果無影響，尚無調查之必要，附此敘明。
據上論結，本件上訴為無理由，依民事訴訟法第四百三十六條之一第三項、第四百四
十九條第一項、第七十八條，判決如主文。
中　　　華　　　民　　　國　　九十四　　年　　　一　　　月　　三十一　　日
                             臺灣高雄地方法院民事第二庭
                                 審判長法  官  李昭彥
                                       法  官  黃宗揚
                                       法  官  劉定安
正本係照原本作成。
本判決不得上訴。
中　　　華　　　民　　　國　　九十四　　年　　　一　　　月　　三十一　　日
                                   法院書記官  王壹理
